臺灣高等法院臺中分院刑事裁定
111年度聲字第924號
聲  請  人  臺灣高等檢察署臺中檢察分署檢察官     
受  刑  人  王啟灃


上列聲請人因受刑人數罪併罰有二裁判以上，聲請定其應執行之
刑（聲請案號：111年度執聲字第389號），本院裁定如下：
    主  文
甲○○因犯如附表所示各罪所處之刑，應執行有期徒刑貳年陸月。
    理  由
一、聲請意旨略以：受刑人甲○○（下稱受刑人）因詐欺數罪，先
    後經判決確定如附表，應依刑法第53條、第51條第5款規定
    ，定其應執行之刑，爰依刑事訴訟法第477條第1項規定，聲
    請定其應執行刑等語。
二、按數罪併罰有二裁判以上，宣告多數有期徒刑者，於各刑中
    之最長期以上，各刑合併之刑期以下，定其刑期，但不得逾
    30年。刑法第53條、第51條第5款亦有明定。次按數罪併罰
    之定應執行之刑，係出於刑罰經濟與責罰相當之考量，並非
    予以犯罪行為人或受刑人不當之利益，為一種特別的量刑過
    程，相較於刑法第57條所定科刑時應審酌之事項係對一般犯
    罪行為之裁量，為定應執行刑之宣告，乃對犯罪行為人本身
    及所犯各罪之總檢視，除應考量行為人所犯數罪反應出之人
    格特性，並應權衡審酌行為人之責任與整體刑法目的及相關
    刑事政策，在量刑權之法律拘束性原則下，依刑法第51條第
    5款之規定，採限制加重原則，以宣告各刑中之最長期為下
    限，各刑合併之刑期為上限，但最長不得逾30年，資為量刑
    自由裁量權之外部性界限，並應受法秩序理念規範之比例原
    則、平等原則、責罰相當原則、重複評價禁止原則等自由裁
    量權之內部抽象價值要求界限之支配（本院按：即內部性界
    限），以使輕重得宜，罰當其責，俾符合法律授與裁量權之
    目的，以區別數罪併罰與單純數罪之不同，兼顧刑罰衡平原
    則（最高法院100年度台抗字第440號裁定意旨參照）。再執
    行刑之酌定，審酌各罪間之關係時，宜綜合考量數罪侵害法
    益之異同、對侵害法益之加重效應及時間、空間之密接程度
    ，各罪間之獨立程度較高者，法院宜酌定較高之執行刑，但
    仍宜注意維持輕重罪間刑罰體系之平衡。行為人所犯數罪係
    侵害不可替代性或不可回復性之個人法益者，宜酌定較高之
    執行刑。民國107年8月7日司法院院台廳刑一字第107002186
    0號函訂定並自即日生效之「刑事案件量刑及定執行刑參考
    要點」第24、25點規定可供參考。末按刑事訴訟法第370 條
    第2項、第3項，已針對第二審上訴案件之定應執行刑，明定
    有同條第1項所規定不利益變更禁止原則之適用，據以規範
    第一審法院所受理一人犯數罪之案件，於第二審法院以同一
    判決為數個宣告刑（上訴後全部或一部經撤銷自為判決）並
    定應執行之刑，或因一部已先行判決確定，一部上訴經撤銷
    後自為判決，嗣後另以裁定定其應執行之刑時，亦有本條第
    1項不利益變更禁止原則之適用，以保障被告之上訴權；又
    定應執行刑之實體裁定，與科刑判決有同一之效力，經裁判
    酌定其應執行刑確定時，固生實質確定力。惟如因增加經另
    案判決確定合於數罪併罰之其他犯罪，或原定應執行刑之數
    罪中有部分犯罪，因非常上訴、再審程序而經撤銷改判，或
    有赦免、減刑等情形，致原裁判定刑之基礎已經變動，或其
    他客觀上有責罰顯不相當之特殊情形者，法院自不受原確定
    裁定實質確定力之拘束。從而，重新審酌定其應執行刑之裁
    量，原則上應不受曾各次定其應執行刑的限制，惟所定之刑
    期，不得較重於前定之應執行刑加計後裁判宣告之刑或所定
    應執行刑之總和，自屬當然（最高法院111年度台抗字第405
    、411號裁定意旨參照）。
三、經查，受刑人犯如附表所示之罪，各處如附表所示之刑，均
    經確定在案，有該案件判決書及臺灣高等法院被告前案紀錄
    表在卷可稽。本院審核認聲請為正當，應予准許。爰審酌受
    刑人對於檢察官聲請合併定應執行刑，關於法院日後如何定
    應執行，經本院函詢其意見，未見回復，有本院函、送達證
    書、收文資料查詢清單及訴狀查詢清單在卷可憑（本院卷第
    91至97頁），及受刑人所犯如附表所示各罪，犯罪態樣均為
    加重詐欺罪（僅有既遂、未遂之分），所侵害法益種類、犯
    罪手段、情節大致相同，均屬擔任詐欺集團之二線話務手，
    負責聯繫水房轉帳贓款之角色，又附表所示各罪之犯罪時間
    為109年7月間，犯罪時間密集，責任非難重複程度相對較高
    ，並考量各罪之法律目的、受刑人違反之嚴重程度，為整體
    非難評價，及衡酌附表編號3所示等罪原為21罪，前經本院1
    10年度金上訴1346號判決定應執行2年7月，嗣後已經最高法
    院111年度台上字第731號判決撤銷附表編號3其中1罪並諭知
    不受理（即原審判決附表二編號17部分），依前揭說明，為
    保障受刑人上訴利益，防止不利益變更禁止原則之違反，原
    定應執行之刑度仍形成法院裁量所定刑期上限之拘束。本院
    綜合判斷上情，復參諸刑法第51條第5款係採限制加重原則
    ，而非累加原則之意旨，本於比例原則、責罰相當等原則，
    合併定其應執行刑如主文所示。
四、依刑事訴訟法第477條第1項，刑法第53條、第51條第5 款，
    裁定如主文。
中　　華　　民　　國　　111   年　  4　　月　　27 　　日
            刑事第十庭  審判長法  官  陳  宏  卿
                              法  官  林  美  玲
                              法  官  楊  文  廣
以上正本證明與原本無異。
如不服本裁定，應於收受送達後五日內向本院提出抗告書狀（須
附繕本）。因疫情而遲誤不變期間，得向法院聲請回復原狀。 

                              書記官  翁  淑  婷
中　　華　　民　　國　　111 　年　　4 　　月　　27　　日
附表　　　　　　
編           號          1         2         3 罪           名  加重詐欺罪 加重詐欺罪 加重詐欺罪 宣告刑  有期徒刑1年7月 有期徒刑1年6月 （3罪） 有期徒刑8月 （20罪） 犯罪日期  109年7月7至8日 （原附表誤載為8日） 109年7月8日 109年7月8日（原附表誤載為7至8日） 109年7月8日 109年7月7至8日 偵查（自訴）機關 年度案號  臺中地檢109年度少連偵字第284等號 臺中地檢109年度少連偵字第284等號 臺中地檢109年度少連偵字第284等號 最  後   事實審 法    院 臺中高分院 臺中高分院 臺中高分院  案    號 110年度金上訴字第1346號 110年度金上訴字第1346號（原附表誤載為3748號） 110年度金上訴字第1346號（原附表誤載為3748號）  判決日期 110年10月19日 110年10月19日 110年10月19日 確  定    判  決 法    院 最高法院 最高法院 最高法院  案    號 111年度台上字第731號 111年度台上字第731號 111年度台上字第731等號  判    決 確定日期 111年3月3日 111年3月3日 111年3月3日 是否為得易科罰金之案件  否 否 否 備           註  臺中地檢111年度執字第3748號